【裁判字號】    97,台上,5170
【裁判日期】    971016
【裁判案由】    違反毒品危害防制條例等罪
【裁判全文】
最高法院刑事判決            九十七年度台上字第五一七０號
上  訴  人  台灣高等法院高雄分院檢察署檢察官
被      告  丙○○
上  訴  人  甲○○
（被  告）
                    巷2弄2號
                    （
選任辯護人  高宗良律師
上  訴  人  乙○○
（被  告）
                    （
上列上訴人等因被告等違反毒品危害防制條例等罪案件，不服台
灣高等法院高雄分院中華民國九十七年七月十一日第二審判決〔
九十七年度上訴字第六九五號，起訴案號：台灣高雄地方法院檢
察署九十六年度偵字第二三七八九、二七六六五（原判決正本誤
繕為一二七六六五）、二七八五五、二八六八二號〕，提起上訴
，本院判決如下：
    主  文
原判決關於丙○○部分撤銷，發回台灣高等法院高雄分院。
其他上訴駁回。
    理  由
一、撤銷發回部分（即丙○○部分）：
本件原判決關於被告丙○○部分以公訴意旨略謂：被告丙○○基
於販賣第三級毒品愷他命（Ketamine，俗稱「Ｋ他命」）營利之
犯意，先於不詳時間，以不詳之代價，販入不詳數量之愷他命後
，先後在民國九十六年三月間某日及同年四月間某日，分別以每
公克新台幣（下同）七百元之代價，二次賣出愷他命予林則宇各
一公克。嗣於同年八月十六日上午八時五十分許，在高雄縣仁武
鄉○○街一四三號為警查獲，並扣得愷他命十二小包（合計驗前
淨重五點０九一公克）及分裝工具一批。因認丙○○涉犯毒品危
害防制條例第四條第三項販賣第三級毒品二罪嫌。經原審審理結
果，認不能證明丙○○犯罪，因而撤銷第一審關於丙○○部分之
科刑判決，改判諭知丙○○無罪；固非無見。
惟查：（一）原判決理由欄之五謂單憑證人林則宇於偵查中證
稱「丙○○有拿二次愷他命給我…今年（指九十六年）約三、四
月各拿給我一次，一次拿一克的份量給我，一次給七百元…」等
語，不足作為認定丙○○有販賣愷他命予林則宇之證據。然丙○
○於警詢及偵查時已自白：其曾無償提供愷他命予林則宇施用（
見高縣警刑偵三字第0960083522號卷第三八八頁、第二三七八九
號偵查卷第一七三頁）；又被查獲之愷他命係其向一不知名之男
子以每一小包七百元之價格所購買（見高縣警刑偵三字第096008
3522號卷第三八三頁）等語；而林則宇於第一審審理時，對於檢
察官所詰問「丙○○曾說他提供愷他命給你（指林則宇，下同）
用，你有何意見？」亦答稱「沒有」（見第一審卷第一八七至一
八八頁）。核其二人均承認丙○○曾「提供」愷他命予林則宇施
用，倘其二人該部分供述屬實，則所稱「提供」，究係「有償」
或「無償」？若屬「有償」，丙○○是否基於營利之意圖而為？
不無究明之必要。（二）起訴書犯罪事實欄四記載：丙○○係基
於販賣愷他命營利之犯意，先於不詳時間，以不詳之代價，販入
不詳數量之愷他命後，先後二次賣予林則宇，嗣為警查獲，並扣
得愷他命十二小包等情。則檢察官起訴之犯罪事實，除丙○○二
次賣出愷他命予林則宇之行為外，並兼及其意圖營利而販入數量
不詳之愷他命及持有扣案愷他命之行為。原審雖以不能證明丙○
○有販賣愷他命予林則宇之犯行，而改判諭知其無罪。然丙○○
持有並為警查扣之白色粉末晶體十二包，經送高雄市立凱旋醫院
鑑定結果，確均含有第三級毒品愷他命成分無訛，有該醫院出具
之濫用藥物成品檢驗鑑定書可憑（見第二三七八九號偵查卷第二
一五至二一七頁）。原審審理結果縱認丙○○被訴販賣愷他命予
林則宇二次部分不成立犯罪，然就其被訴意圖營利而販入及持有
愷他命部分即檢察官已起訴之丙○○意圖營利而販入及持有愷他
命之事實，未予審判，有已受請求之事項未予判決之違背法令。
檢察官上訴意旨指摘原判決關於丙○○部分不當，尚非無理由，
應認原判決該部分有撤銷發回更審之原因。
二、駁回部分（即甲○○、乙○○部分）：
按刑事訴訟法第三百七十七條規定：上訴於第三審法院，非以判
決違背法令為理由不得為之；是提起第三審上訴，應以原判決違
背法令為理由，係屬法定要件；如果上訴理由書狀並未依據卷內
訴訟資料具體指摘原判決不適用何種法則或如何適用不當，或所
指摘原判決違法情事顯與法律規定得為第三審上訴理由之違法情
形不相適合時，均應認其上訴為違背法律上之程式，予以駁回。
本件原判決維持第一審關於論處上訴人甲○○販賣第二級毒品二
罪刑（各處有期徒刑八年；甲○○另犯毀損罪，經第一審判處其
有期徒刑四月，甲○○上訴第二審後業已撤回對於毀損部分之上
訴而確定）、上訴人乙○○販賣第三級毒品未遂罪刑（累犯，處
有期徒刑三年）部分之科刑判決，駁回甲○○、乙○○就各該部
分在第二審之上訴；已詳敘其調查證據之結果及證據取捨並認定
事實之理由；所為論斷，均有卷存證據資料可資覆按。從形式上
觀察，原判決各該部分並無採證或認定事實違背經驗法則、論理
法則、理由不備、理由矛盾或其他違背法令之情形。
（一）甲○○部分：
甲○○上訴意旨略稱：(一)證人黃俊文於偵查時之供述前後不一，
原判決如何推論證明黃俊文第一次向甲○○購買第二級毒品甲基
安非他命係「直接」由甲○○販賣予黃俊文？甲○○可能代墊款
項向第三人購買後再轉交予黃俊文，則一千元並非黃俊文交予甲
○○之交易價金，而係不法債權債務。原判決就黃俊文之矛盾供
述未予詳究，有判決不載理由及理由矛盾之違法。(二)黃俊文於第
一審審理時稱彼與甲○○共同向綽號「阿棋仔」購買甲基安非他
命等語；至原審審理時又稱彼係向甲○○之朋友叫「嘉」之人購
買，價錢係由彼交給該人，毒品亦由該人所交付等詞。則黃俊文
之供述究以何者為真？原審即有依職權予以調查之必要。(三)如甲
○○係經警長期跟監及監聽，為何除黃俊文外，未有任何第三人
打電話或到甲○○住居所購買毒品？何以員警搜索甲○○住居所
未搜出任何毒品？原審有依法應於審判期日調查之證據而未予調
查之違法等語。
惟查：本件原判決參酌甲○○之部分供述、證人黃俊文於偵查中
之證詞及卷附之通訊監察譯文、黃俊文之尿液檢驗報告等各項證
據，於理由欄詳敘認定甲○○意圖營利，二次將甲基安非他命各
一包出售予黃俊文之犯行所憑之證據及理由，並就黃俊文於第一
審翻異所供與偵查中之供述內容未盡一致部分，說明應如何取捨
之理由，另對於甲○○否認犯罪之辯解，逐一加以指駁（見原判
決理由欄貳之一(一)）；經核俱與卷內資料相符，並無判決理由不
備、理由矛盾、違背證據法則或適用法則不當之違誤。甲○○上
訴意旨(一)、(二)置原判決事實欄明確認定及理由欄已詳予說明之事
項於不顧，任意指摘原審未依職權調查黃俊文供述之真實性、原
判決理由不備及理由矛盾云云，均非適法之第三審上訴理由。又
刑事訴訟法第三百七十九條第十款所稱「依本法應於審判期日調
查之證據」，係指該證據在客觀上為法院認定事實及適用法律之
基礎者而言。甲○○上訴意旨(三)並未具體指出原判決有何足以影
響論罪科刑及法條適用之證據未加調查，徒以本件監聽結果並無
黃俊文以外之第三人打電話或到甲○○住居所購買毒品及員警未
自甲○○住居所搜出任何毒品等與本件販賣第二級毒品無關之事
項，指摘原審查證未盡，亦難謂上訴第三審之適法理由。甲○○
其他上訴意旨並未依據卷內訴訟資料具體指摘原判決有何違背法
令之情形，徒憑己見，就原審採證認事職權之適法行使及原判決
已明白論斷之事項，任意指摘，核與法律規定得為第三審上訴理
由之違法情形不相適合。應認甲○○之上訴為違背法律上之程式
，予以駁回。
（二）乙○○部分：
乙○○上訴意旨略稱：(一)乙○○僅國中畢業，警詢時甫滿十八歲
，世居窮鄉僻壤，以其年齡、教育程度、職業，根本無膽識與勇
氣在檢察官初訊時指控警詢時遭刑求，且當時乙○○與甲○○等
十一人受檢察官偵訊，每人僅二、三分鐘，只能消極被動答話，
無插嘴或主動表露遭刑求之機會。而乙○○遭刑求一事，除乙○
○曾於九十六年九月七日、同年十月二十九日偵查時向檢察官供
稱外，另有證人邱耀文於原審審理中之證詞可證。原判決認定乙
○○於警詢時之供述出於自由意志，得採為證據，顯然違反證據
法則。(二)證人楊思恩於原審已證稱彼與乙○○通話當時有吃愷他
命，通話內容係隨便開玩笑，並不是買一粒眠。原判決盡信通訊
監察譯文，置楊思恩明確之證言於不顧，曲解認定乙○○有販賣
一粒眠未遂之犯行，顯與上開證詞不符，自屬採證違法及判決理
由矛盾。(三)乙○○住處並未搜獲任何一粒眠，扣案之毒品殘渣袋
一個，經送檢驗結果亦呈愷他命陽性反應，則乙○○是否確有一
粒眠可販賣，即有可疑。又通訊監察譯文中雖有「不然你到我家
說好了，我在我家等你」等語，但最後楊思恩有無到乙○○家看
貨議價？此攸關乙○○已否著手販賣之認定，該部分事證不明，
顯非適用法令之依據。原判決別無其他補強證據，盡信語焉不詳
之通訊監察譯文，遽行認定乙○○之犯行，自屬理由不備。(四)原
判決憑以認定乙○○有販賣一粒眠未遂犯行之通訊監察譯文，究
係依何程序取得？是否具有證據能力？原審並未加以調查，遽採
為判斷之依據，有違證據法則等語。
惟查：原判決就卷內各項證據之有無證據能力，已於理由欄壹之
一、三敘明乙○○與其辯護人於原審準備程序已分別表示同意將
乙○○與楊思恩之通訊監察譯文作為證據（見原審卷第九八、九
九頁），而該通訊監察譯文之作成並無不當之情事，依刑事訴訟
法第一百五十九條之五第一項規定，應具有證據能力；另乙○○
於警詢時之供述係出於自由意志而為，且與事實相符，依刑事訴
訟法第一百五十六條第一項規定，亦應具有證據能力之理由。又
參酌乙○○於警詢時之供述、證人楊思恩之證詞及卷附之通訊監
察譯文等各項證據，於理由欄詳敘認定乙○○販賣第三級毒品硝
甲西泮（ Nimetazepam，俗稱一粒眠或紅豆）予楊思恩未遂之犯
行所憑之證據及理由；對於楊思恩於原審審理時，就彼在通訊監
察譯文內之通話內容語證稱：平常彼即如此與乙○○開玩笑，通
話當日彼有施用愷他命，不記得與乙○○說些什麼云云，說明如
何認定係迴護乙○○之詞；且對於乙○○否認犯罪之辯解，逐一
加以指駁（見原判決理由欄貳之一(二)）。經核俱與卷內資料相符
，並無判決理由不備、理由矛盾、違背證據法則或適用法則不當
之違誤。乙○○上訴意旨(一)、(二)、(四)無視卷內所存之資料及原判
決該部分理由之說明，任意指摘原判決違反證據法則、理由矛盾
，均非適法之第三審上訴理由。再查：刑法第二十五條第一項所
謂已著手於犯罪行為之實行，係指對於構成犯罪要件之行為，已
開始實行者而言。依卷附乙○○與楊思恩之通訊監察譯文所載內
容，楊思恩打電話給乙○○「要約」買一粒眠，乙○○已予「承
諾」出售，僅就實際交付一粒眠之時間，因楊思恩表示「現在要
」，遂邀乙○○前去彼家等情（見高縣警刑偵三字第0960083522
號卷第二九四頁），足見乙○○已實行承諾出售一粒眠之意思表
示。原判決認定乙○○已著手於販賣行為，並敘明因無法證明乙
○○已將約定之一粒眠交付予楊思恩，故認為本件販賣行為尚屬
未遂等情（見原判決正本第十頁第一至三行），與該通訊監察譯
文內容並無不符，亦無理由不備或適用法則不當之違誤。至於原
審固未就乙○○於結束通話之後是否有前往楊思恩之住處一節為
調查，然並不影響乙○○有本件販賣第三級毒品未遂犯罪事實之
認定，縱原審未就此為調查，難謂有調查職責未盡之違法。乙○
○上訴意旨(三)及其他上訴意旨顯非依據卷內訴訟資料具體指摘原
判決有何違背法令之情形，徒憑己意，任意指摘，核與法律規定
得為第三審上訴理由之違法情形不相適合。應認乙○○之上訴為
違背法律上之程式，予以駁回。
據上論結，應依刑事訴訟法第三百九十五條前段、第三百九十七
條、第四百零一條，判決如主文。
中    華    民    國  九十七  年    十    月   十六   日
                      最高法院刑事第八庭
                          審判長法官  林  永  茂
                                法官  吳  昆  仁
                                法官  蘇  振  堂
                                法官  蕭  仰  歸
                                法官  林  立  華
      本件正本證明與原本無異
                                      書  記  官
中    華    民    國  九十七  年    十    月   十七   日
                                                Ａ


司法院資訊處製作；財團法人民間司法改革基金會備份。
